# 新租赁准则中遇到的问题

提问人：764569751 时间：2021-10-10 08:05:06
陈老师：
您好！请教实务中遇到的问题：
公司为养猪企业向村民租赁了水田建造猪场养猪，村民水田的面积有大有小且人数众多，一个猪场往往涉及到几百户村民，田租的价格是按水田的年产水稻的产量及当期市价折算（年产稻谷800KG 2.5 元 /KG 租赁数量），稻谷的市价是不同年度会有变动，跟不同村民租赁的期间也不一样，有的村民是要求 1 年 1 签，有的村民要求 3 年一签，有的村民当初就已经签订了 30 年的租赁合同，由于建造猪场的成本是比较高的，预期公司会一直租赁下去。
1 、关于租赁付款额，由于水稻的价格每年都不同，通常不会波动太大而且只会涨不会跌，比如现在2.5元/KG，明年可能2.8元/KG，由于明年的涨幅存在不确定因素，能否用当前的价格来预测，以后年度实际超过本期预测金额的部分直接费用化处理是否可行？另外租赁付款额是按2021.1.1开始统计，还是合同租赁开始日开始统计，如租赁期是2020.1.1-2023.12.31，统计租赁付款额的时候是按2021.1.1-2023.12.31还是按2020.1.1-2023.12.31？
2 、关于租赁期，不同村民租赁期不一样， 1 年、 3 年、 30 年的都存在，本质是一样的，这种情况下 1 年 1 签采用简化处理直接直线法摊销是否合适？
个人感觉不太合适。另外合同法规定租赁合同期限超过 20 年的不受法律保护，那么像这种 30 年的能否按 20 年的期间来测呢？ 3 年 1 签的能否就按 3年来测， 3 年后到期了重新签订合同后作为新合同来计算是否可行？因为未来具体租赁多长不确定。
3 、关于低价值租赁，由于跟大部分村民租赁的合同金额都比较小，不少村民年租金都不到 1000 元还 1 年 1 签，具体统计起来又非常繁琐不符合成本效益原则。如果可以参考准则指南折现后价值低于 4 万元的都直接当期费用化处理？
望老师及行业前辈指点迷津，万分感谢！

回答人：chenyiwei
1 、租金属于与稻谷价格挂钩的可变租赁付款额，可根据新租赁准则下“基于指数或比率的可变租赁付款额”的规定处理，先按照当前稻谷价格估计，后续每年末进行调整（调整剩余租赁期对应的使用权资产账面价值和租赁负债金额）。
2 、要考虑续租可能性，比较重要的考虑因素是所建立的猪场设施的预计可使用年限。预计的租赁期不短于设施的预计可使用年限。虽然法律规定租赁期不超过 20 年，但如果只考虑 20 年租赁期明显不符合合理商业理由的，特别是按照会计准则口径确定的租赁期超过 20 年的，仍应以会计准则口径下确定的租赁期为准。（我们相信这种情况下企业应当已针对相关的法律风险采取了适当的应对措施。）